行　政　法　院　判　決　　　　　　　　　　　　　　八十七年度判字第四七○號
　　原　　　告　日商．富士電機股份有限公司
　　代　表　人　甲○○○
　　訴訟代理人　林志剛　律師
　　被　　　告　經濟部中央標準局
右當事人間因商標異議事件，原告不服行政院中華民國八十六年八月二十八日台八六
訴字第三三六○四號再訴願決定，提起行政訴訟。本院判決如左︰
　　主  文
原告之訴駁回。
　　事  實
緣關係人富士電梯股份有限公司之前手熊角工程有限公司於民國八十二年三月二十五
日以「富士Fuji」商標，指定使用於當時商標法施行細則第二十四條第八十二類之航
空機、船舶、車輛、電梯、電扶梯、汽車升降機、堆高機、起重機，昇降機及其零組
件商品申請註冊，作為其審定第六○三五三四號（嗣列為註冊第六○三五三四號）「
富士熊 FUJIBEAR 」商標之聯合商標，經被告審查核准，列為審定第六○九二二○號
商標，旋申准自八十二年六月二十一日起變更申請人為關係人。嗣原告以系爭商標有
違當時商標法第三十七條第一項第六款（依原告主張之事實及理由屬異議審定時即八
十二年十二月二十二日修正公布之商標法第三十七條第一項第七款情形）之規定，對
之提出異議。案經被告審查，以八十四年七月七日中台異字第八四○二八○號商標異
議審定書為異議成立之處分，將第六○九二二○號「富士Fuji」聯合商標之審定撤銷
。關係人向經濟部提起訴願，經遭駁回，訴經行政院台八十五訴字第一一九六一號再
訴願決定將原決定及原處分均撤銷。經被告重為審查，於八十五年十月十六日以中台
異字第八五○七一七號商標異議審定書為異議不成立之處分。原告不服，提起訴願、
再訴願，均遭決定駁回，遂提起行政訴訟。茲摘兩造訴辯意旨如次：
原告起訴意旨略以︰一、查「富士」、「Fuji」乃原告首創使用為商標及公司名稱特
取部分，自原告公司創業以來，即使用迄今未曾間斷，而由於原告所產製之「富士」
、「Fuji」商標商品品質精良致該「富士」、「Fuji」商標商品廣獲消費者及業界所
喜愛，一般消費者均知悉「富士」、「Fuji」商標乃代表原告信譽標誌之商品而加以
購買。此外原告「富士」、「Fuji」商標不僅於日本獲准註冊，更於法國、加拿大、
澳大利亞、義大利、泰國、印尼、菲律賓等世界多國申准註冊，且名列日本著名商標
之列，即於中華民國亦早已取得商標註冊，又透過代理商大量輸入中華民國銷售販賣
，復迭經宣傳廣告促銷多年，是以原告「富士」、「Fuji」商標不僅於日本聞名，且
早即為國內消費大眾所熟知。而由於原告不斷地提昇產品品質，並努力開拓市場，產
品深受消費大眾所肯定，一般消費者及業者皆知「富士」、「Fuji」商標乃原告之著
名商標，而今關係人以「富士」申請註冊，並指定使用於商品性質極有關聯之電扶梯
、電梯、昇降機等商品上，其有使消費者對其產品之品質、來源、製造者等發生混淆
，致公眾有誤認誤購之情事，是為保障原告商標專用權及消費者權益，實應否准關係
人系爭商標之申請註冊。二、另依被告之異議審定書中所稱之註冊第四九七三四號「
富士及圖FUJI」商標圖樣，其指定使用商品為碳刷（Carbon Brushes），與本案兩造
商標使用商品並非同一、類似商品，而其他商標公報上顯示含有「富士」、「Fuji」
二字之商標，如註冊第二八四二一二號「富士」（使用於熱水器、烤箱、爐具等），
註冊第三九五二九四號「富士」（使用於電機、電唱機等），註冊第三八三五六四
號「富士」（使用於飼養水族禽獸用器具等），註冊第六九二一二九號「富士生化FU
JI BAS」（使用於光束投射機、超速離心機等），第六九二一四○號「FURUTECH富士
達」（使用於延長線、電子線等），第七七一六一六號「富士佳FUJIMASTER
」（使用於電機、電唱機等），第七七一六四○號「富士佳FUJIMASTER」
（使用於電腦、計算機等），第七五五五四四、七五五五五七號「FUJIYAMA富士野馬
」（使用於透鏡、稜鏡、測微器、游標尺等）等註冊商標其與本案兩造商標不僅於商
標圖樣上互有差異，非屬近似之商標，且指定商品性質亦不相同，是依個案審查之原
則，應不得將上述註冊商標與本案兩造商標相互比擬，認定本案關係商標並無商標法
第三十七條第一項第七款規定之適用，而得以註冊之論處。三、末查，原告據以異議
之「富士」、「Fuji」或為日本著名之高山名，惟其經原告於國內外廣泛使用，已廣
為業者及消費者所周知而足以藉此來辨識原告之商品，並經被告核准註冊而取得商標
專用權，頃查系爭商標「富士Fuji」與原告據以異議之商標完全相同已構成近似之情
形下，系爭商標自有致一般消費者對其表彰商品之來源、產製者等發生混同誤認而有
誤購之虞。再者，商標之審查係採個案原則，個案商標註冊之事實情況不同，不應任
意以其他廠商亦以「富士」、「Fuji」作為商標之一部分申請註冊，即以之作為系爭
商標應准予註冊之理由，系爭商標既易造成一般消費者就商品之來源等與據以異議商
標產生混淆誤認即有商標法第三十七條第一項第七款規定之適用甚明。原處分及一再
訴願決定均欠妥當，請均予撤銷等語。
被告答辯意旨略以︰按商標圖樣為「襲用他人之商標或標章有致公眾誤信之虞者」，
不得申請註冊，為系爭商標異議審定時商標法第三十七條第一項第七款所明定，而其
適用係指「以不公平競爭之目的，非出於自創而抄襲他人已使用之商標或標章申請註
冊並有致公眾誤信之虞者；所襲用者不以著名商標或標章而使用於同一或類似商品為
限。」同法施行細則第三十一條亦有明文。又所謂「襲用他人之商標或標章有致公眾
誤信之虞」，係指商標本身相同或近似於他人之商標或標章，有使一般消費者誤信其
所表彰之商品來源或產銷主體而購買之虞，始足當之。原告固訴稱其據以異議之中、
外文「富士」、「fuji」商標早於民國五十四年即獲准註冊取得我國第二○○八七、
二二六九○號商標專用權，並經由媒體廣泛宣傳及透過代理商國內行銷，該據以異議
商標所表彰之商品及信譽已為消費者所知悉之著名商標，關係人以完全相同之中、外
文「富士」、「fuji」商標圖樣申請註冊指定使用於性質相關聯之電梯、昇降機等商
品申請註冊，顯有抄襲之意圖云云，經查本件系爭商標係由中文「富士」及外文「fu
ji」上下並列所組成，其與據以異議等商標圖樣上之商標外文「fuji」固相彷彿。惟
查「富士」、「fuji」係日本著名之高山名，為習見之文字，並非原告所自創，且徵
諸其他國內外廠商以中文「富士」及外文「fuji」作為商標圖樣指定使用於各類商品
於我國獲准註冊者甚多，是關係人以該習見之商標圖樣，指定使用於電梯、昇降機及
其組件等商品申請註冊，尚難謂有商標法施行細則第三十一條所指以不公平競爭之目
的，非出於自創而抄襲他人已使用商標之情事，而在客觀上亦無致公眾對其所表彰之
商品來源產生混淆誤信之虞。自無首揭法條規定之適用。是本局所為之處分，並無不
合，請駁回原告之訴等語。
　　理  由
按商標圖樣襲用他人之商標或標章有致公眾誤信之虞者，不得申請註冊。固為民國八
十二年十二月二十二日修正公布（下同）商標法第三十七條第一項第七款所規定；惟
該款之適用，係指不公平競爭之目的，非出於自創而抄襲他人已使用之商標或標章申
請註冊並有致公眾誤信之虞而言，復為同法施行細則第三十一條前段所明定。審定公
告中之商標縱與他人已使用之商標圖樣相近似，茍非出於不公平競爭之目的或非出於
抄襲該他人商標而有致公眾誤信之虞者，即無商標法該條款之適用，其據該條款提出
異議者，商標主管機關應為異議不成立之審定。本件關係人富士電梯股份有限公司之
前手熊角工程有限公司於八十二年三月二十五日以「富士Fuji」商標（如附圖一），
指定使用於當時商標法施行細則第二十四條第八十二類之航空機、船舶、車輛、電梯
、電扶梯、汽車升降機、堆高機、起重機、昇降機及其零組件商品申請註冊，作為其
審定第六○三五三四號（嗣列為註冊第六○三五三四號）「富士熊FUJIBEAR」商標之
聯合商標，經被告審查核准，列為審定第六○九二二○號商標，旋申准自八十二年六
月二十一日起變更申請人為關係人。嗣原告以系爭商標有違當時商標法第三十七條第
一項第六款之規定，對之提出異議。案經被告將第六○九二二○號「富士Fuji」聯合
商標之審定撤銷。關係人向經濟部提起訴願，經遭駁回，訴經行政院台八十五訴字第
一一九六一號再訴願決定將原決定及原處分均撤銷，由原處分機關另為適法之處分。
被告重行審查，以原告固主張其係產製各種電磁開關、高低壓保險絲、自動控制器等
電器
取得註冊第二○○八七號、第二二六九○號商標專用權，並獲選為西元一九九○年日
本著名商標，且於西元一九九○年起將其商品輸入我國行銷，有註冊證、日本著名商
標錄、進口發票及電機技師雜誌等證據資料可稽云云，惟查富士、FUJI係日本著名之
高山名稱，為習見之文字，並非原告所自創，關係人以中文富士及外文Fuji作為系爭
商標圖樣申請註冊，尚難謂有商標法施行細則第三十一條所指以不公平競爭之目的，
非出於自創而抄襲他人已使用之商標之情事；又其他國內外廠商以中文富士或外文FU
JI作為商標圖樣，指定使用於各類商品獲准註冊者甚多，於電氣機械商品申請註冊者
亦不乏其例，如註冊第四九七三四號「富士及圖FUJI」商標，關係人以習見之中文富
士及外文Fuji作為系爭商標圖樣，指定使用於電梯、昇降機及其零組件等商品申請註
冊，應無致公眾對其所表彰商品之來源發生混淆誤信之虞，無商標法第三十七條第一
項第七款之適用，乃為異議不成立之審定，發給中台異字第八五○七一八號商標異議
審定書。原告以富士、FUJI雖係日本著名之高山名稱，惟其以之作為公司名稱特取部
分，並以之作為商標使用於各種電機產品，在我國、日本及世界多國註冊，其商品經
由產品型錄、報章雜誌廣告等媒體廣泛宣傳行銷市場多年，已為消費者所知悉而為著
名商標，關係人以相同中文富士及外文Fuji作為系爭商標圖樣申請註冊，有違商標法
第三十七條第一項第七款之規定，又案外人日商．富士達股份有限公司早即以「FUJI
TEC 富士達」、「FUJITEC 」等商標指定使用於電梯、電扶梯、升降機等商品申准註
冊，關係人以近似之「富士Fuji」商標指定使用於同一商品，有使消費者產生混同誤
認之虞，亦有不得申請註冊之情事云云，訴經經濟部訴願決定及行政院再訴願決定除
持與原處分相同之論見外，並以所訴案外人日商．富士達股份有限公司早即以「FUJI
TEC 富士達」、「FUJITEC 」等商標指定使用於電梯、電扶梯、升降機等商品申准註
冊，關係人以近似之「富士Fuji」商標指定使用於同一商品，有使消費者混同誤認之
虞，系爭商標亦有不得申請註冊之情事一節，核屬另案對系爭商標申請評定問題，非
本件審究之範圍，縱據以異議商標之商品迭經廣告促銷，究難因而即謂系爭商標係襲
用據以異議之商標並有致公眾誤信之虞。因而駁回訴願、再訴願。經核均無不合。原
告起訴主張：「富士」、「Fuji」為其首創使用為商標及公司名稱特取部分，「富士
」、「Fuji」商標之產品精良，為一般消費者喜愛，代表其信譽，並於世界多國申准
註冊，且名列日本著名商標之列，即於我國亦早已取得商標註冊，且大量行銷國內，
為消費者所熟知，關係人以「富士」、「Fuji」為系爭商標圖樣，顯係抄襲其著名商
標而來，有致公眾誤信之虞，應不准註冊。至於其他以富士、FUJI為商標圖樣申請註
冊之商標，或與系爭商標及據以異議商標不相近似，或使用之商品性質不同，非可援
引為本案無商標法第三十七條第一項第七款之適用各云云。惟查「富士」、「FUJI」
指同一事物，原告以之為據以異議之商標圖樣（如附圖二），與關係人以「富士Fuji
」作為系爭商標之圖樣，兩相近似，固屬無疑；第富士為日本著名之高山名稱，其名
稱非原告所創作，本為一般人所熟悉，事實上，以「富士」或「FUJI」為商標圖樣申
准註冊者，除原告外，亦所在多有，究難遽認關係人以「富士」為系爭商標圖樣申請
註冊，係抄襲原告之據以異議商標。又系爭商標指定使用之商品縱與原告據以異議商
標指定使用之商品相關聯，尚難據以認關係人即有不公平競爭之目的。又如原告於事
實欄引述以「富士」或「FUJI」為商標圖樣或圖樣一部分申准註冊之商標，其指定使
用之商品如烤箱、電機、電唱機等，均屬電器商品，諸此商品與系爭商標指定使用
之商品上有「富士」或「FUJI」商標圖樣，既不能證明即有使一般消費者誤認係原告
所產製之情事，即難認系爭商標與原告之據以異議商標有致公眾誤認之虞。至所引本
院七十九年度判字第三九三號、六四三號、一○七七號、七五○號、一○五三號判決
，其案情與本案未盡相同，尚難據此主張系爭商標係抄襲原告之據以異議商標。被告
認系爭商標之審定無商標法第三十七條第一項第七款之適用，為原告異議不成立之審
定，揆諸首揭說明，並無違誤，一再訴願決定遞予維持，均無不合，原告起訴論旨，
難認有理由，應予駁回。
據上論結，本件原告之訴為無理由，爰依行政訴訟法第二十六條後段，判決如主文。
中    華    民    國     八十七      年      三      月      二十       日
                    行 政 法 院 第 三 庭
                                審 判 長 評  事      陳  石  獅
                                         評  事      趙  永  康
                                         評  事      高  啟  燦
                                         評  事      蔡  進  田
                                         評  事      鄭  淑  貞
右  正  本  證  明  與  原  本  無  異
                                         法院書記官  阮  桂  芬
中    華    民    國     八十七      年      三      月     二十三      日
附圖一                               附圖二
~[g;h:\scn\87\00000000.1;;]
~[g;h:\scn\87\00000000.2;1500;]
